臺灣士林地方法院刑事判決　　　　　　　　　　　　　九十三年度交易字第三七號
　　公　訴　人　臺灣士林地方法院檢察署檢察官
　　被　　　告　丁○○
　　　　　　　　戊○○
　　右　一　人
　　選任辯護人　李嘉典律師
　　　　　　　　陳怡文律師
右列被告因過失致死案件，經檢察官提起公訴（九十二年度偵字第一一○二六號），
本院判決如左：
    主  文
丁○○過失致人於死，處有期徒刑捌月。
戊○○過失致人於死，處有期徒刑參月，如易科罰金，以參百元折算壹日，緩刑貳年
。
    事  實
一、丁○○於民國九十二年十月十二日下午一時四十五分許，駕駛車牌號碼ＢＸ─六
    二二九號自用小客車，沿台北市○○路○段第四車道由北往南方向行駛，於行駛
    至承德路三段與民族西路口欲右轉時，其原應注意汽車行駛在四車道以上或同向
    二車道道路，欲右轉彎時，應距交岔路口三十公尺前換入外側車道或右轉車道，
    而依當時情形又無不能注意之情事，竟疏於注意及此，未在交叉路口三十公尺前
    先轉入外側車道（即第五車道）而貿然在該處路口右轉，適戊○○騎乘車牌號碼
    ＧＥＸ—九七八號重型機車，其後附載丙○○，亦沿承德路三段由北往南方向行
    駛，戊○○亦應注意在速限內行駛致對於各種路況能及時反應，竟疏未注意，貿
    然以時速六十至七十公里之速度超速行駛至該處，見丁○○所駕駛之自用小客車
    突然右轉，因車速過快閃避不及，戊○○所騎乘之重型機車撞擊丁○○所駕駛自
    用小客車之右後車身，戊○○所附載之丙○○因而拋出車外，導致顱內出血，經
二、案經丁○○、戊○○自首到案，暨由丙○○之母乙○○訴由台北市政府警察局大
    同分局移送台灣士林地方法院檢察署檢察官偵查起訴。
    理  由
一、訊據被告丁○○、戊○○，對於右揭時地發生車禍撞擊致被害人丙○○死亡之事
    實，均供承不諱，被告丁○○並於本院審理時自承其確有過失在卷（見本院九十
    三年九月三十日訊問筆錄第二頁、同年十一月十八日審判筆錄第二頁），被告戊○○則否認有何過失，並辯稱其並未超速，本案係被告丁○○未打方向燈及貿然
    右轉而致被害人死亡等語。經查：
（一）本件車禍發生時，被告丁○○係駕駛車牌號碼ＢＸ─六二二九號自用小客車，
      與戊○○所騎乘車牌號碼ＧＥＸ—九七八號重型機車，同向由北向南行駛於台
      北市○○路○段之事實，業據被告丁○○、戊○○及證人甲○○敘明在卷。又
      上開承德路路段係北向南方向劃設有五線車道，內側為左轉專用車道，第二、
      三、四車道為直行車道，第五車道為直行及右轉車道，亦有卷附之台北市○○○○○道路交通事故現場圖乙紙（繪明該路段係五線車道，且第一及第五車道
      分別代表前行兼左右轉車道，餘均為直行車道），及現場照片二張（顯示肇事
      路段之地面標有得直行及右轉之白色標線）可稽。
（二）本件車禍發生時，被告戊○○係行駛上開路段之第四車道，亦業據被告戊○○
      、丁○○及證人甲○○等一致敘明在卷。至被告丁○○於警偵訊中供稱：其於
      肇事當時係駛於前開路段之第四車道（見九十二年度偵字第一一○二六號卷第
      二八頁背面、第三六頁所附之交通事故談話紀錄表、第七七頁），及於偵訊與
      本院審理時供稱：其於右轉前有先停在第四、五車道之間停等（見前揭偵字卷
      第七六、七七頁，及本院審判筆錄第九頁），雖與被告戊○○與證人甲○○於
      警偵訊及本院審理時所指稱：被告丁○○係行駛於第三車道等語有別（分見前
      揭偵字卷第三十頁背面、七七頁、九十二年度核退字第二○○五號卷第七頁、
      九十二年度相字第六三七號卷第二八頁背面，及本院前揭筆錄第二、三、六頁
      ），惟參被告丁○○本件之車損部位係存於其右後車身，而被告戊○○所騎乘
      之機車當時係行駛於第四車道業如前述，顯見依該撞擊點所示，本案被告丁○○於承德路右轉民族西路之肇事當時，車身確已行駛於第四車道無訛，況依道
      路交通安全規則第一百零二條第一項第五款之規定：「四車道以上道路，欲
      右轉彎時，應距交叉路口三十公尺前換入外側車道或右轉車道」，則本案被告
      丁○○不論係自該路段之第三車道或第四車道欲右轉彎，均須先於距交叉路口
      三十公尺前換入屬於外側車道或右轉車道之第五車道為是，詎被告丁○○未先
      駛入外側或右轉車道即貿然右轉，顯已違反前揭道路交通安全規則，因而導致
      本件肇事無疑。
（三）按行經無標誌或標線之市區道路時，行車速限不得超過五十公里，道路交通安
      全規則第九十三條第一項第一款定有明文。查被告戊○○迭於警偵訊時，自承
      其當時機車車速約為六、七十公里（九十二年度偵字第一一○二六號卷第三十
      頁背面、九十二年度核退字第二○○五號卷第七頁），雖事後於本院審理時已
      更易其詞而辯稱其不記得車速多少，惟參以證人甲○○於本院審理中所述：本
      件肇事前被告戊○○與丁○○幾乎併行至民族西路口，而丁○○之車速比我快
      二、三十公里、我當時速限為三、四十公里左右等語（見本院前揭筆錄第五頁
      ），則被告戊○○前揭警偵訊中所述，自較屬可信，從而被告戊○○亦違反前
      揭行車速限之規定，致被告丁○○違規右轉時未及反應而發生本件車禍，亦為
      本件肇事之原因無疑。且本件肇事責任經台北市車輛行車事故覆議鑑定委員會
      鑑定，亦為相同之認定，有該會九十三年二月九日鑑定覆議意見書乙紙在卷可
      按。被告戊○○辯稱其無過失等語，並不可採。
（四）查被告二人駕車本應注意上述道路交通安全規定，且依當時之狀況，又無不能
      注意之情形，竟疏未注意，致發生車禍，使被害人丙○○顱內出血，經送醫後
      不治死亡，被告二人應有過失，且被告二人過失行為，與被害人丙○○之死亡
      ，具有相當因果關係。
（五）此外，並有台北市車輛行車事故鑑定委員會九十二年十一月二十五日出具之鑑
      定意見書、道路交通事故調查報告表、談話紀錄表、台灣士林地方院檢察署勘
      驗筆錄、相驗屍體證明書及驗斷書各一份及現場照片八幀附卷可稽，被告二人
      過失致死犯行，洵堪認定，應依法論科。
二、查被告二人因過失致人於死，核均犯刑法第二百七十六條第一項之過失致死罪，
    又被告二人於肇事後均留在車禍現場等候警員前來處理，並承認為肇事人而接受
    裁判，有自首報告書一份在卷可按，為對於未發覺之罪自首而受裁判，應依刑法
    第六十二條前段之規定減輕其刑。爰審酌被告二人之過失程度，其中被告丁○○
    於行車之際貿然右轉之過失情節，顯較被告戊○○超速之過失情節為重、又肇事
    後被告丁○○非但拒不到案，且亦未與被害人家屬達成民事和解而賠償其損失，
    而被告戊○○則已與被害人家屬達成和解等一切情狀，爰分別判處如主文所示之
    刑，並就被告戊○○部分諭知易科罰金之折算標準。又被告戊○○前未曾受有期
    徒刑以上刑之宣告，有台灣高等法院被告全國前案紀錄表一份附卷可參，其因一
    時失慮，偶罹刑典，事後已坦承犯行，深具悔意，經此刑之宣告後，應知警惕而
    無再犯之虞，本院因認暫不執行其刑為當，予以宣告緩刑二年，用啟自新。
三、依刑事訴訟法第二百九十九條第一項前段、刑法第二百七十六條第一項、第六十
    二條前段、第四十一條第一項前段、第七十四條第一款、罰金罰鍰提高標準條例
    第一條前段、第二條、判決如主文。
本案經檢察官張惠菁到庭執行職務
中　　　華　　　民　　　國　　　九十三　　　年　　　十二　　月　　二　　日
                                      臺灣士林地方法院刑事第七庭
                                          審判長法　官  王梅英
                                                法  官  王沛雷
                                                法  官  劉秉鑫
右正本證明與原本無異。
如不服本判決，應於判決送達後十日內，向本院提出上訴狀。
                                                書記官  曾恆壽
中　　　華　　　民　　　國　　　九十三　　　年　　　十二　　月　　二　　日
附錄本案論罪科刑法條全文：
中華民國刑法第二百七十六條第一項：
(過失致死罪)
因過失致人於死者，處二年以下有期徒刑、拘役或二千元以下罰金。
